臺灣高等法院民事裁定
110年度再易字第73號
再審原告    洪秀蓮


上列再審原告因與再審被告洪喜男等間分割共有物再審之訴事件
，對於中華民國110年6月3日本院110年度再易字第30號確定判決
，提起再審之訴，本院裁定如下：
    主  文
再審之訴駁回。
再審訴訟費用由再審原告負擔。
    理  由
一、按提起再審之訴，應依民事訴訟法第501條第1項第4款規定
    表明再審理由，及關於再審理由並遵守不變期間之證據，此
    為法定必須具備之程式。所謂表明再審理由，必須指明確定
    判決有如何合於法定再審事由之具體情事始為相當，倘僅泛
    言有何條款之再審事由，而無具體情事者，仍難謂已合法表
    明再審理由，既未合法表明再審事由，即為無再審之事由，
    性質上無庸命其補正（最高法院61年臺再字第137號裁判意
    旨參照）。從而當事人提起再審之訴，雖聲明係對前再審判
    決為再審，但審查其再審訴狀理由，實為指摘其對之提起前
    再審之訴之原確定裁判如何違法，而對前再審判決，則未指
    明有如何法定再審理由，此種情形，可認為未合法表明再審
    理由，逕以其再審為不合法駁回之。
二、本件再審原告與再審被告間請求分割共有物事件，經臺灣新
    北地方法院103年度訴字第1385號、本院108年度上易字第13
    65號（下稱上易字1365號）判決確定後，再審原告對於本院
    上易字1365號確定判決提起再審之訴，經本院110年度再易
    字第30號判決駁回再審之訴確定（下稱前再審確定判決）後
    ，再審原告復就前再審確定判決提起再審之訴，應先表明前
    再審確定判決有何合於法定再審事由之具體情事，經本院認
    有再審理由後，始須就前訴訟程序之本院上易字1365號確定
    判決回溯審究是否具有再審事由，否則仍難認本件再審之訴
    合法。經查本件再審原告雖在聲請再審狀表明前再審確定判
    決有民事訴訟法第496條第1項第1款及第497條之再審事由，
    惟其所稱前再審確定判決所確定之事實，實係兩造爭執106
    縣道上方土地即新北市○○區○○○段○○○段0000○0000地號土地
    如何分割之爭議（見聲請再審狀第4頁，即本院卷第9頁），
    並非前再審確定判決已確定事實，從而再審原告所稱前再審
    確定判決所確定之事實，並無「不能按應有部分比例原物分
    割」之情形，即無以金錢補償之餘地，前再審確定判決不適
    用民法第824條第1項第1款及第3款，適用法規顯有錯誤云云
    ，難認已指明前再審確定判決有何合於法定再審事由之具體
    情事。又有關再審原告指稱前再審確定判決漏未斟酌前訴訟
    程序之第一審履勘筆錄、複丈成果圖及現場照片，有漏未斟
    酌重要證物之再審事由一節，經查前再審確定判決已說明本
    院上易字1365號確定判決已敘明現場勘驗經過情形，堪認已
    審酌第一審履勘筆錄、複丈成果圖及現場照片，並無漏未斟
    酌情事（見前再審確定判決第7至8頁，即本院卷第29至30頁
    ），且上開履勘筆錄等並非前再審程序之證物，難認再審原
    告已指明前再審確定判決有民事訴訟法第497條之再審事由
    。至再審原告其他再審理由，無非係說明再審原告對於前訴
    訟程序即本院上易字1365號確定判決不服之理由，至前再審
    確定判決究有何合於法定再審事由之具體情事，並未具體指
    明，即未合法表明再審理由。綜上，本件再審原告並未表明
    前再審確定判決有民事訴訟法第496條第1項第1款及第497條
    之再審事由，依首揭說明，本件再審之訴，難認為合法。
三、據上論結，本件再審之訴為不合法，爰裁定如主文。
中　　華　　民　　國　　110 　年　　7 　　月　　28  　日
                  民事第二十庭  
                      審判長法  官  周祖民
                            法  官  馬傲霜
                            法  官  鄭威莉
正本係照原本作成。
不得抗告。
中　　華　　民　　國　　110 　年　　7 　　月　　28  　日
 　　　　　　　　　　　　   書記官  楊璧華